臺灣高等法院臺南分院民事裁定
110年度抗字第109號
抗  告  人  李榮明  
相  對  人  李芸安  
            李淑綿  
            李銀杏  
上列當事人間拆屋還地等事件，抗告人對於中華民國（下同）11
0年4月14日臺灣雲林地方法院110年度再字第1號所為裁定提起抗
告，本院裁定如下： 
    主  文
原裁定廢棄。
其餘抗告駁回。
抗告訴訟費用由相對人李芸安、李淑綿負擔三分之二，餘由抗告
人負擔。
    理  由
一、按抗告程序，依民事訴訟法第495條之1第1項規定，準用第
    三編第一章關於上訴審程序之第二審程序，是第二審法院於
    抗告程序得斟酌當事人提出之新事實及證據（民事訴訟法第
    495條之1第1項準用第447條第1項但書），據以認定事實而
    為裁判。又按民事訴訟法第502條第1項所謂再審之訴不合法
    ，係指再審之訴不合程式或已逾期間或法律不應准許者而言
    。當事人依同法第496條第1項規定提起再審之訴，以主張同
    條項各款規定之情形即為合法，至其情形是否果屬實在，則
    為其訴有無理由之問題，除其再審之訴尚欠缺其他合法要件
    外，即應依判決程序調查裁判。
二、抗告意旨略以：原法院109年度訴字第626號確定判決（下稱
    原確定判決）109年12月24日言詞辯論期日，因抗告人即再
    審原告之訴訟代理人李孟峻（抗告人之子）前1日住院進行
    換肝手術，抗告人則需張羅住院手續及在醫院照料不能離開
    ，並非無故不到庭，原法院逕為一造辯論，有民事訴訟法第
    496條第1項第1款適用法規顯有錯誤之再審事由；又抗告人
    使用座落雲林縣○○鎮○○段000地號土地（下稱系爭土地）建
    造之房屋（下稱系爭建物），係經當時全體共有人同意使用
    建造，而合法取得建物使用執照，屬分管性質，非無權占用
    ，有系爭土地所有權狀、建物使用執照，及98年簽訂之土庫
    觀光夜市土地租賃契約書、104及110年分別簽訂之土庫觀光
    夜市土地租賃契約續約書、line通訊軟體對話內容截圖、雲
    林縣政府110年5月5日函及所附土地使用權同意書等可證明
    ，前開有利抗告人之證據如經原審斟酌抗告人可受較有利之
    判決，此部分依民事訴訟法第496條第1項第13款規定提起再
    審。原裁定對上開再審事由未予調查，闡明釐清，遽以再審
    之訴不合法裁定駁回，容有違誤，爰依法提起抗告，請求廢
    棄原裁定等語。
三、經查：
  ㈠抗告人於原法院提起再審之訴，主張原訴訟審理時，抗告人
    因適逢配偶進行脊椎手術、次子李孟峻即訴訟代理人接受肝
    臟移植手術，其個人則奔波於兩大醫院之間，以致未能出庭
    及提出答辯狀，又抗告人於系爭土地上興建系爭建物，已取
    得系爭土地全體共有人之同意，且具分管契約存在，並非無
    權占用等語，並提出房屋稅籍證明書、土地所有權狀、使用
    執照、line通訊軟體對話內容截圖、診斷書、98年土地租賃
    契約書等新證據，已就其於原訴訟程序未到庭並非無正當理
    由，及其有新證據可使其受較有利之裁判等再審事由為主張
    。嗣其提起抗告，為前開陳述，並補充陳述原確定判決有民
    事訴訟法第496條第1項第1款、第13款之再審事由，復提出1
    01、104年土地租賃契約續約書、line通訊軟體對話內容截
    圖及雲林縣政府110年5月5日函及所附土地使用權同意書等
    為新證據。衡其於抗告程序所陳述及所提出之證據資料，無
    非係就於原審已提出之攻擊、防禦方法為補充，依民事訴訟
    法第495條之1第1項準用第447條第1項但書之規定，本院自
    應准許，首予說明。
　㈡又本件抗告人既係依民事訴訟法第496條第1項第1款、第13款
    ，對原確定判決提起再審之訴，並提出前開新證據為憑。原
    確定判決是於110年1月12日寄存送達抗告人（同年月22日發
    生送達效力），業據本院調取該案卷綜合核閱無誤，抗告人
    於同年3月4日提起本件再審之訴，也有原審卷收狀章戳可憑
    ，並未超過30日法定不變期間，復查無其他再審不合程序之
    情，則原法院即應調查抗告人主張原確定判決為一造辯論判
    決，及未經原確定判決斟酌之證物，是否分別該當於「適用
    法規顯有錯誤」及「當事人發現未經斟酌之證物或得使用該
    證物者」之規定，此屬其再審之訴有無理由之問題，准駁應
    以判決為之。原法院未審酌上情，遽認抗告人未指明原確定
    判決有如何法定再審事由，再審之訴為不合法，以裁定予以
    駁回，依上說明，於法即有未合。
  ㈢且原裁定既已說明抗告人提起再審之訴不合法，復又說明若
    如抗告人所述其於原訴訟程序，因適逢其配偶進行脊椎手術
    ，且其子進行肝臟移植手術，抗告人奔波於兩醫院之間等故
    未能到庭乙情屬實，因原訴訟開庭通知及原確定判決有合法
    送達抗告人，原確定判決並無何適用法規顯有錯誤之情，抗
    告人無提起再審之理由等節。依此，原審認此部分抗告人無
    提起再審之訴之理由，亦應以判決駁回抗告人之訴，乃其仍
    以裁定為之，亦有未合。
　㈣另相對人李銀杏並非原確定判決之當事人，有該確定判決書
    在卷可查，抗告人提起本件再審之訴，既未列李銀杏為再審
    被告，原裁定亦未對其為裁判，抗告人自無從以之為相對人
    提起抗告，其對李銀杏提起之抗告，自屬無據。
四、綜上所述，原裁定逕以再審不合法裁定駁回抗告人再審之訴
    ，尚有未合，抗告人提起本件抗告，指摘原裁定不當，求予
    廢棄，為有理由，應由本院廢棄原裁定，發回原法院另為適
    法之處理，至其餘抗告，為無理由，應予駁回。
五、據上論結，本件抗告為一部有理由、一部無理由，爰裁定如
    主文。
中　　華　　民　　國　　110 　年　　6 　　月　　17　　日
                  民事第二庭    審判長法  官  高榮宏    
                             
                                      法  官  陳春長

                                      法  官  林富郎
上為正本係照原本作成。
本裁定除以適用法規顯有錯誤為理由外，不得再抗告。如提再抗
告，應於收受送達後十日內向本院提出再抗告狀（須附繕本），
並繳納再抗告費新臺幣一千元。
提起再抗告應委任律師或具有律師資格之人之委任狀；委任有律
師資格者，另應附具律師資格證書及釋明委任人與受任人有民事
訴訟法第466條之1第1項但書或第2項所定關係之釋明文書影本。
中　　華　　民　　國　　110 　年　　6 　　月　　17　　日

                                      書記官  李育儒
【附註】
民事訴訟法第495條之1第2項準用同法第466條之1第1、2項規定
：
⑴對於第二審判決上訴，上訴人應委任律師為訴訟代理人。但上
  訴人或其法定代理人具有律師資格者，不在此限。
⑵上訴人之配偶、三親等內之血親、二親等內之姻親，或上訴人
  為法人、中央或地方機關時，其所屬專任人員具有律師資格並
  經法院認為適當者，亦得為第三審訴訟代理人。
民事訴訟法第466條之2第1項：
上訴人無資力委任訴訟代理人者，得依訴訟救助之規定，聲請第
三審法院為之選任律師為其訴訟代理人。